dictionaries/bn_BD/bn_BD.aff
SET UTF-8
TRY শষসহ়ািীুূৃেৈোৌ্ড়য়ঁংঃঅআইঈউঊঋএঐওঔকখগঘঙচছজঝঞটঠডঢণতথদধনপফবভমযরল

# Copyright 2018 Jacob Thomas, Bengal Creative Media LTD

ICONV 1
ICONV য় য়

REP 120
REP	আ	অা
REP	অা	আ
REP	য়	য়
REP	ড়	ড়
REP	ঢ়	ঢ়
REP	ং	ঙ
REP	অ	আ
REP	আ	অ
REP	ই	ঈ
REP	ই	য়ি
REP	ঈ	ই
REP	উ	ঊ
REP	ঊ	উ
REP	ও	ঔ
REP	াও	ৌ
REP	ৌ	াও
REP	ঔ	ও
REP	ক	খ
REP	ক্ষ	খ
REP	খ	ক
REP	খ	ক্ষ
REP	গ	ঘ
REP	ঘ	গ
REP	ঙ	ং
REP	ঙ	ঙ্গ
REP	ঙ্গ	ঙ
REP	চ	ছ
REP	ছ	স
REP	ছ	চ
REP	জ	য
REP	য	জ
REP	ট	ঠ
REP	ট	ত
REP	ঠ	ট
REP	ঠ	থ
REP	ড়	র
REP	ড়	ঢ়
REP	ঢ়	ড়
REP	ণ	ন
REP	ত	ট
REP	ত	থ
REP	ত	ৎ
REP	ৎ	ত
REP	থ	ত
REP	থ	ঠ
REP	ন	ণ
REP	প	ফ
REP	প	স্প
REP	ফ	প
REP	ব	ভ
REP	ভ	ব
REP	য	জ
REP	য়ি	ই
REP	র	ড়
REP	শ	স
REP	শ	ষ
REP	ষ	শ
REP	ষ	স
REP	স	শ
REP	স	ষ
REP	স	ছ
REP	স্প	প
REP	হ	হ্‌
REP	হ্‌	হ
REP	শ্‌	শ
REP	শ	শ্‌
REP	া	্যা
REP	্যা	া
REP	ি	ী
REP	ি	ে
REP	ী	ি
REP	ী	ি
REP	ু	ূ
REP	ু	ো
REP	ূ	ু
REP	ে	ি
REP	ো	ু
REP	দ্ধ	ধ্য
REP	ধ্য	দ্ধ
REP	নহ	হ্ন
REP	ংগ	ঙ্গ
REP	ঙ্গ	ংগ
REP ত্	ৎ
REP  িউ    ু
REP  ু	িউ
REP  ূ	িউ
REP  ু‍্য	িউ$
REP  ূ‍্য	িউ
REP	াে	ো
REP	ো	ো
REP	ৗে	ৌ
REP	ৌ	ৌ
REP	ো	ও
REP	ও	ো
REP ংক	ঙ্ক
REP ঙ্ক	ংক
REP র	য়ের
REP	্যা	ে
REP	ে	্যা
REP	উ	ও
REP	ও	উ
REP ট্ট	ট্র
REP	ট্র	ট্ট
REP লড	ল্ড
REP ল্ড	লড
REP নং	নম্বর
REP	ু	ুর্
REP	ূ	ূর্
REP	শ	স্ক
REP	স্ক	শ
REP	্য	ে
REP	ে	্য
REP	‌্যা	ে
REP	ে	‌্যা
REP	ত	ত্য
REP	ত্য	ত
REP	ত্ত	ত্য
REP	ত্য	ত্ত
REP	ন্ন	ন্য
REP	ন্য	ন্ন

MAP 3
MAP য়	(য়)  (character sequence)
MAP ড়	(ড়)  ("fi" compatibility characters for Unicode fi ligature)
MAP	ঢ়	(ঢ়)  ("fi" compatibility characters for Unicode fi ligature)

CIRCUMFIX X

# ENGLISH AFFIXES
# =====================================================

# english plural (s)
SFX	X	Y	2$
SFX	X	0	স	.$
SFX	X	0	স	.$

# english (ed)
SFX	e	Y	2$
SFX	e	0	েড	[^ািীুূৃেকনসইউ]	ফেইডেড
SFX	e	0	ড	[ািীুূৃেকনসইউ]	লিংকড/Linked, হোনড/honed, পাসড/passed


# english (-ing)
# ক্রপিং, ফরম্যাটিং
SFX	g	Y	4$
SFX	g	0	িং		.$
SFX	g	0	িং		.
SFX	g	0	িংয়ে/i	.
SFX	g	0	িংয়ের/i	.

# english (-es)
SFX	J	Y	2$
SFX	J	0	েস	.$
SFX	J	0	েস	.

# english words ADJ & NOUNS (i, এর গুলো টা)
SFX	L	Y	12$
SFX	L	0	ও		.
SFX	L	0	ই		.$
SFX	L	0	টি	.$
SFX	L	0	টিও	.
SFX	L	0	টিই	.
SFX	L	0	টা	.
SFX	L	0	টায়	.$
SFX	L	0	টাও	.
SFX	L	0	টাই	.
SFX	L	0	গুলো	.
SFX	L	0	গুলোও	.
SFX	L	0	গুলোই.


# english words PROP (i, এর, দের, কে)
SFX	M	Y	8$
SFX	M	0	ও		.
SFX	M	0	ই		.$
SFX	M	0	এর	.$
SFX	M	0	এরও	.
SFX	M	0	এরই	.
SFX	M	0	কে	.
SFX	M	0	কেই	.
SFX	M	0	কেও	.

# NOUN AFFIXES
# =====================================================

# Emphatic and 'o' forms
SFX	i  Y	2
SFX	i	0	ও		.
SFX	i	0	ই		.

SFX	ক	Y	1
SFX	ক	0	সহ		.

# r = Universals for nouns
#   (ের,ে,কে)+ ই/ও
#    টা,টি+(ের,ে,কে)
#    সহ, সমূহ+ ই/ও
SFX	r  Y 	80
SFX	r	0	ও		.
SFX	r	0	ই		.$
SFX	r	0	ের		[^ািীুূৃ্েৈোৌইআউঊৎং] genitive
SFX	r	0	েরই		[^ািীুূৃ্েৈোৌইআউঊৎং] genitive
SFX	r	0	েরও		[^ািীুূৃ্েৈোৌইআউঊৎং] genitive
SFX	r	ৎ	তের		ৎ 				genitive
SFX	r	ৎ	তেরই		ৎ 				genitive
SFX	r	ৎ	তেরও		ৎ 				genitive
SFX	r	0	য়ের 		[ংউঊইও]			genitive	"বউয়ের","বইয়ের"
SFX	r	0	য়েরই 		[ংউঊইও]			genitive
SFX	r	0	য়েরও 		[ংউঊইও]			genitive
SFX	r	0	'র		[আ]				genitive	"কের্‌আ'র"
SFX	r	0	'রই		[আ]				genitive
SFX	r	0	'রও		[আ]				genitive
SFX	r	0	র		[ঁািীুূৃ্েৈোৌয়ই]	genitive	"আল্লাহ্‌র"
SFX	r	0	রই		[ঁািীুূৃ্েৈোৌয়ই]	genitive
SFX	r	0	রও		[ঁািীুূৃ্েৈোৌয়ই]	genitive
SFX	r	0	ের		য়				genitive	"অধ্যায়ের"
SFX	r	0	েরই		য়				genitive
SFX	r	0	েরও		য়				genitive
SFX	r	0	ে		[^ািীুূৃ্েৈোৌইওআউঊৎং] locative	"কাগজে"
SFX	r	0	েই		[^ািীুূৃ্েৈোৌইওআউঊৎং] locative
SFX	r	0	েও		[^ািীুূৃ্েৈোৌইওআউঊৎং] locative
SFX	r	0	য়ে 		[ইওআউঊৎং]			genitive	"ঢেউয়ে"
SFX	r	0	য়েই 		[ইওআউঊৎং]			genitive
SFX	r	0	য়েও 		[ইওআউঊৎং]			genitive
SFX	r	ৎ	তে		ৎ 				genitive
SFX	r	ৎ	তেই		ৎ 				genitive
SFX	r	ৎ	তেও		ৎ 				genitive
SFX	r	0	য়		[ঁাো]			locative	ো not always though!! ("ফোটোতে")
SFX	r	0	য়ই		[ঁাো]			locative	ো not always though!!
SFX	r	0	য়ও		[ঁাো]			locative	ো not always though!!
SFX	r	0	েতে		[^ঁাি্ীোেুূ্ৌৎ]	locative	ো not always though!!
SFX	r	0	েতেও		[^ঁাি্ীোেুূ্ৌৎ]	locative	ো not always though!!
SFX	r	0	েতেই		[^ঁাি্ীোেুূ্ৌৎ]	locative	ো not always though!!
SFX	r	0	তে		[ঁাি্ীোেুূ্ৌ]	locative	ো not always though!!
SFX	r	0	তেও		[ঁাি্ীোেুূ্ৌ]	locative	ো not always though!!
SFX	r	0	তেই		[ঁাি্ীোেুূ্ৌ]	locative	ো not always though!!
SFX	r	0	কে		.				objective
SFX	r	0	কেই		.				objective
SFX	r	0	কেও		.				objective
SFX	r	0	টা		.				objective
SFX	r	0	টায়		.				objective
SFX	r	0	টি		.				objective
SFX	r	0	টাও		.				objective
SFX	r	0	টিও		.				objective
SFX	r	0	টাই		.				objective
SFX	r	0	টিই		.				objective
SFX	r	0	টাকে		.				objective
SFX	r	0	টাকেই		.				objective
SFX	r	0	টিকেও		.				objective
SFX	r	0	টিকে		.				objective
SFX	r	0	টিকেই		.				objective
SFX	r	0	টিকেও		.				objective
SFX	r	0	টাতে		.				objective	???
SFX	r	0	টাতেই		.				objective	???
SFX	r	0	টার		.				objective
SFX	r	0	টারই		.				objective
SFX	r	0	টারও		.				objective
SFX	r	0	টাতেও		.				objective	???
SFX	r	0	টিতে		.				objective	???
SFX	r	0	টিতেই		.				objective	???
SFX	r	0	টিতেও		.				objective	???
SFX	r	0	টির		.				objective
SFX	r	0	টিরই		.				objective
SFX	r	0	টিরও		.				objective
SFX	r	0	সহ		.				objective
SFX	r	0	সহই		.				objective
SFX	r	0	সমূহ		.				shomuho
SFX	r	0	সমূহই		.				shomuho
SFX	r	0	সমূহও		.				shomuho
SFX	r	0	সমূহে		.				shomuho
SFX	r	0	সমূহেই	.				shomuho
SFX	r	0	সমূহেও	.				shomuho
SFX	r	0	সমূহের	.				shomuho
SFX	r	0	সমূহেরই	.				shomuho
SFX	r	0	সমূহেরও	.				shomuho
SFX	r	0	সমূহেকে	.				shomuho
SFX	r	0	সমূহেকেই	.				shomuho
SFX	r	0	সমূহেকেও	.				shomuho

# Three Basics: Genetive (ের),Locative (ে), Objective (কে) + ই/ও
SFX	f  Y 	41
SFX	f	0	ও		.
SFX	f	0	ই		.$
SFX	f	0	ের		[^ািীুূৃ্েৈোৌইআউঊৎং] genitive
SFX	f	0	েরই		[^ািীুূৃ্েৈোৌইআউঊৎং] genitive
SFX	f	0	েরও		[^ািীুূৃ্েৈোৌইআউঊৎং] genitive
SFX	f	ৎ	তের		ৎ 				genitive
SFX	f	ৎ	তেরই		ৎ 				genitive
SFX	f	ৎ	তেরও		ৎ 				genitive
SFX	f	0	য়ের 		[ংউঊইও]			genitive	"বউয়ের","বইয়ের"
SFX	f	0	য়েরই 		[ংউঊইও]			genitive
SFX	f	0	য়েরও 		[ংউঊইও]			genitive
SFX	f	0	'র		[আ]				genitive	"কের্‌আ'র"
SFX	f	0	'রই		[আ]				genitive
SFX	f	0	'রও		[আ]				genitive
SFX	f	0	র		[ঁািীুূৃ্েৈোৌয়ই]	genitive	"আল্লাহ্‌র"
SFX	f	0	রই		[ঁািীুূৃ্েৈোৌয়ই]	genitive
SFX	f	0	রও		[ঁািীুূৃ্েৈোৌয়ই]	genitive
SFX	f	0	ের		য়				genitive	"অধ্যায়ের"
SFX	f	0	েরই		য়				genitive
SFX	f	0	েরও		য়				genitive
SFX	f	0	ে		[^ািীুূৃ্েৈোৌইআউঊওৎং] locative	"কাগজে"
SFX	f	0	েই		[^ািীুূৃ্েৈোৌইআউঊওৎং] locative
SFX	f	0	েও		[^ািীুূৃ্েৈোৌইআউঊওৎং] locative
SFX	f	0	য়ে 		[ইআউঊওৎং]			genitive	"ঢেউয়ে"
SFX	f	0	য়েই 		[ইআউঊওৎং]			genitive
SFX	f	0	য়েও 		[ইআউঊওৎং]			genitive
SFX	f	ৎ	তে		ৎ 				genitive
SFX	f	ৎ	তেই		ৎ 				genitive
SFX	f	ৎ	তেও		ৎ 				genitive
SFX	f	0	য়		[ঁাো]			locative	ো not always though!! ("ফোটোতে")
SFX	f	0	য়ই		[ঁাো]			locative	ো not always though!!
SFX	f	0	য়ও		[ঁাো]			locative	ো not always though!!
SFX	f	0	েতে		[^ঁাি্ীোেুূ্ৌৎ]	locative	ো not always though!!
SFX	f	0	েতেও		[^ঁাি্ীোেুূ্ৌৎ]	locative	ো not always though!!
SFX	f	0	েতেই		[^ঁাি্ীোেুূ্ৌৎ]	locative	ো not always though!!
SFX	f	0	তে		[ঁাি্ীোেুূ্ৌ]	locative	ো not always though!!
SFX	f	0	তেও		[ঁাি্ীোেুূ্ৌ]	locative	ো not always though!!
SFX	f	0	তেই		[ঁাি্ীোেুূ্ৌ]	locative	ো not always though!!
SFX	f	0	কে		.				objective
SFX	f	0	কেই		.				objective
SFX	f	0	কেও		.				objective

# j = Multiples
#    টা,টি,গুলো,গুলি,গুলা
SFX	j  Y 	47
SFX	j	0	টা		.				root
SFX	j	0	টাই		.				root
SFX	j	0	টাও		.				root
SFX	j	0	টায়		.				locative
SFX	j	0	টাকে		.				objective
SFX	j	0	টাকেই		.				objective
SFX	j	0	টাকেও		.				objective
SFX	j	0	টার		.				genetive
SFX	j	0	টারই		.				genetive
SFX	j	0	টারও		.				genetive
SFX	j	0	টি		.				root
SFX	j	0	টিই		.				root
SFX	j	0	টিও		.				root
SFX	j	0	টিয়		.				locative
SFX	j	0	টিকে		.				objective
SFX	j	0	টিকেই		.				objective
SFX	j	0	টিকেও		.				objective
SFX	j	0	টির		.				genetive
SFX	j	0	টিরই		.				genetive
SFX	j	0	টিরও		.				genetive
SFX	j	0	গুলো		.				root
SFX	j	0	গুলোই		.				root
SFX	j	0	গুলোও		.				root
SFX	j	0	গুলোকে		.				objective
SFX	j	0	গুলোকেই		.				objective
SFX	j	0	গুলোকেও		.				objective
SFX	j	0	গুলোর		.				genetive
SFX	j	0	গুলোরই		.				genetive
SFX	j	0	গুলোরও		.				genetive
SFX	j	0	গুলা		.				root
SFX	j	0	গুলাই		.				root
SFX	j	0	গুলাও		.				root
SFX	j	0	গুলাকে		.				objective
SFX	j	0	গুলাকেই		.				objective
SFX	j	0	গুলাকেও		.				objective
SFX	j	0	গুলার		.				genetive
SFX	j	0	গুলারই		.				genetive
SFX	j	0	গুলারও		.				genetive
SFX	j	0	গুলি		.				root
SFX	j	0	গুলিই		.				root
SFX	j	0	গুলিও		.				root
SFX	j	0	গুলিকে		.				objective
SFX	j	0	গুলিকেই		.				objective
SFX	j	0	গুলিকেও		.				objective
SFX	j	0	গুলির		.				genetive
SFX	j	0	গুলিরই		.				genetive
SFX	j	0	গুলিরও		.				genetive


# Material Nouns - no গুলো, no দের; if টুকু this or inanimate countable
# eg লোহার, ময়দা
SFX	m	Y	4
SFX	m	0	0/f		.
SFX	m	0	সহ		.
SFX	m	0	টুকু/f		.
SFX	m	0	মুক্ত		.


# Abstract Nouns/Inanimate Countable Nouns
# no দের; can have টুকু
# eg ইতিহাস, স্বপ্ন, সহানুভূতি
SFX	b	Y	7
SFX	b	0	0/fj	.
SFX	b	0	টুকু/fi	.
SFX	b	0	কেন্দ্রিক	.
SFX	b	0	বিষয়ক		.
SFX	b	0	নির্ভর		.
SFX	b	0	ভিত্তিক		.
SFX	b	0	জুড়ে/i	.


# For প্রতি
SFX	প	Y	9
SFX	প	0	i		.
SFX	প	0	টা/i		.
SFX	প	0	টার/i		.
SFX	প	0	টাকে/i	.
SFX	প	0	টাতে/i	.
SFX	প	0	টি/i		.
SFX	প	0	টির/i		.
SFX	প	0	টিকে/i	.
SFX	প	0	টিতে/i	.


# Inanimate Countable Nouns - has গুলো, no দের; can have টুকু and টিতে
# eg গাছ, বই
SFX	I   Y	7
SFX	I	0	0/fji	.
SFX	I	0	টুকু/fi	.
SFX	I	0	টিতে		.			$
SFX	I	0	টিতেই		.			$
SFX	I	0	টিতেও		.			$
SFX	I	0	কে/i	[ািীুূৃেৈোৌ]
SFX	I	0	সহ		বইসহ

# Animate Countable Non-Human Nouns - has দের; in dictionary
# eg খরগোশ, গরু, কুকুর, অজগর
SFX	a  Y	15
SFX	a  0	0/fj	.
SFX	a  0	দের/i		.
SFX	a  0	েরা/i		[^্‌ািীুূৃেৈোৌযরত]
SFX	a  0	েরা/i		[^্]যঞ
SFX	a  0	েরা/i		[^ত]্ত
SFX	a  0	রা/i		ত্ত
SFX	a  0	রা/i		[ািীুূৃেৈোৌর]
SFX	a  0	রা/i		্[যঞ]
SFX	a	্‌	্‌রা/i		[্‌]
SFX	a  0	সহ/i	.
SFX	a  0	পালক/i	.
SFX	a  0	প্রীতি/i	.
SFX	a  0	প্রীতির/i	.
SFX	a  0	প্রীতিকে/i	.
SFX	a  0	প্রেমী/i	.



# Animate Countable Human Nouns
# has দের; in dictionary; no গুলো allowed
# eg 'বিচারক', 'অংশীদার',
SFX	h  Y	14
SFX	h  0	0/f	.
SFX	h  0	0/j	.	'-গুলো' endings added for the sake of "জাতিগুলোকে", "মানুষগুলো"
SFX	h  0	দের/i	.
SFX	h  0	েরা/i		[^্‌ািীুূৃেৈোৌযরতঞ]
SFX	h  0	েরা/i		[^্]যঞ
SFX	h  0	েরা/i		[^ত]্ত
SFX	h  0	রা/i		ত্ত
SFX	h  0	রা/i		[ািীুূৃেৈোৌরঞ]
SFX	h  0	রা/i		্[যঞ]
SFX	h	্‌	্‌রা/i		[্‌]
SFX	h  0	গণ/i	.
SFX	h  0	গণকে/i	.
SFX	h  0	সহ/r	.
SFX	h  0	মুক্ত/i	.


# p=Place names (proper noun)
#  যেমন 'রাজশাহী', 'ঢাকা'
SFX	p  Y	16
SFX	p  0	0/fi	.
SFX	p  0	বাসী/i		.
SFX	p  0	বাসীকে/i	.
SFX	p  0	বাসীদের/i	.
SFX	p  0	বাসীরা/i	.
SFX	p  0	বাসীর/i	.
SFX	p  0	সংক্রান্ত	.
SFX	p  0	সহ		.
SFX	p  0	নির্ভর		.
SFX	p  0	কেন্দ্রিক	.
SFX	p  0	কেন্দ্রিকতা	.
SFX	p  0	মুখী		.
SFX	p  0	গামী		.
SFX	p  0	গামীসহ	.
SFX	p  0	জুড়ে		.
SFX	p  0	ভিত্তিক		.


# People names (proper noun)
# has দের; in dictionary; no গুলো allowed
SFX	P  Y	11
SFX	P  0	0/fi	.
SFX	P  0	দের/i		.
SFX	P  0	রে		.
SFX	P  0	েরা/ri	[^্ািীুূৃেৈোৌ]
SFX	P  0	কেন্দ্রিক/i	.
SFX	P  0	সহ		.
SFX	P  0	বিরোধী		.
SFX	P  0	বিরোধীদের	.
SFX	P  0	বিরোধীকে	.
SFX	P  0	বিরোধীর	.
SFX	P  0	বিরোধীরা	.

# Digits/Numbers
SFX	d  Y	10
SFX	d  0	0/ri	.
SFX	d  0	খানা/i	.
SFX	d  0	খানি/i	.
SFX	d  0	বার/i		.
SFX	d  0	গুণ/i		.
SFX	d  0	গুণের/i	.
SFX	d  0	তম/i		.
SFX	d  0	জন/r		.
SFX	d  0	বার/r		.
SFX	d  0	টায়/i		.
